臺灣新北地方法院三重簡易庭民事判決
111年度重簡字第185號
原      告  藍慧真  

訴訟代理人  王盈翔  
被      告  仙境傳說社區管理委員會


法定代理人  林家禧  

訴訟代理人  郝世昌  
            黃世宏  
上列當事人間請求確認債權不存在等事件，本院於民國111年3月
17日言詞辯論終結，判決如下：
　　主　    文
一、確認被告對原告自民國107年10月至民國110年3月，合計新
    臺幣（下同）72,630元之管理費債權不存在。
二、原告其餘之訴駁回。
三、訴訟費用由被告負擔19％，餘由原告負擔。
　　事實及理由
壹、程序方面：
一、被告仙境傳說社區委員會（下稱被告管委會）之法定代理人
    原為蔡嘉恩，於民國111年2月24日變更為林家禧，有被告管
    委會之第17屆管理委員職務選任會議紀錄可參（本院卷第16
    9至175頁）林家禧於111年3月24日聲明承受訴訟（本院卷第
    177頁），於法並無不合，應予准許。
二、次按確認法律關係之訴，非原告有即受確認判決之法律上利
    益者，不得提起之。民事訴訟法第247 條第1 項前段定有明
    文。所謂即受確認判決之法律上利益，係指法律關係之存否
    不明確，原告主觀上認其在法律上之地位有不妥之狀態存在
    ，且此種不妥之狀態，能以確認判決將之除去者而言（最高
    法院52年台上字第1240號判例參照）。經查原告以被告管委
    會對其催討前手積欠之管理費72,630元（下稱系爭管理費）
    並無依據，而否認被告管委會對原告之系爭管理費債權存在
    ，顯見原告就系爭管理費債權債務關係之存否，即有主觀之
    不明確，足致原告主張系爭管理費之債權不存在之法律上地
    位有受侵害之危險，而此危險，於本院認原告之主張為有理
    由時，並得以對於被告管委會之確認判決加以除去，揆諸前
    揭說明，原告自有即受本件確認判決之法律上利益，是原告
    自得提起本件確認債權不存在之訴，併予敘明。
貳、實體方面：
一、原告主張：原告於110年9月4日向前所有權人劉書穎購買門
    牌號碼：新北市○○區○○路○段00○0號3樓房屋（即新北市○○區
    ○○段0000○號，即同段698地號土地應有部分10萬分之168，
    下稱系爭房屋），詎料原告取得系爭房屋後，被告管委會竟
    要求原告繳納107年10月至110年3月期間，當時系爭房屋之
    所有權人積欠之管理費72,630元，並威嚇原告若不繳納，恐
    將無法入住、無法裝修房屋等語。惟依債之相對性以及相關
    的法院見解，後手並無需受到規約拘束，並無需承擔前手積
    欠之管理費，而原告屢次向被告管委會主任委員及財務委員
    說明，仍未獲置理，被告管委會並於大樓電梯中公開公告原
    告不繳交管理費，在日後在社區中無法正常生活，並承受其
    他住戶之異樣眼光，導致原告名譽損失，為此，爰依公寓大
    廈管理條例、系爭社區規約及侵權行為法律關係提起本件訴
    訟等語，並聲明：㈠確認被告管委會對原告之系爭管理費債
    權不存在；㈡被告應給付原告30萬元。
二、被告則以：原告欠繳自107年10月至110年3月共30期的管理
    費，共計72,630元，社區住戶規約（下稱系爭社區規約）第
    11條第5項有約定，無論是承接拍賣、自行買賣，均須承擔
    前區分所有權人積欠之管理費，並於繳清後始得遷入，並聲
    明：請求駁回原告之訴。
三、不爭執之事實：
    原告於110年10月19日以買賣為原因，自訴外人劉書穎處取
    得系爭房屋，原告現為系爭房屋所有權人；訴外人劉書穎則
    於110年4月8日以拍賣為原因自訴外人潘賢龍處取得系爭房
    屋。而系爭管理費係107年10月至110年3月間所積欠之30期
    管理費等情，有管理費通知函、系爭房屋土地及建物登記謄
    本、新莊龍鳳郵局第111號存證信函、本院不動產權利移轉
    證書、系爭房屋異動索引等件在卷可參（本院卷第19至25頁
    、第47至49頁、第91至99頁），且為兩造不爭執，堪認信為
    真實。
四、本院之判斷：
　㈠被告管委會向原告主張系爭管理費債權，有無理由？
　⒈經查，系爭社區規約第11條第5項規定：「新區分所有權人無
    論是承接拍賣，自行買賣，均須承擔前區分所有權人積欠之
    管理費，並於繳清後始得遷入。」等語固有被告提出之系爭
    社區規約為證（見本院卷第112頁）。
　⒉惟自法律規定之體例而言，區分所有建築物所有人間之權利
    義務關係，係規定於所有權章第二節之「不動產所有權」中
    （第799條至第800條之1），而共有人間之權利義務關係，
    係規定於所有權章第四節「共有」，區分所有建築物所有人
    之權利義務，自應優先適用區分所有之相關規定，惟該規定
    中並無受讓人應就前手欠繳之管理費應連帶負責之規定，僅
    於第799條之1規定：「區分所有人間依規約所生之權利義務
    ，繼受人應受拘束；其依其他約定所生之權利義務，特定繼
    受人對於約定之內容明知或可得而知者，亦同」。該規定與
    公寓大廈管理條例第24條第1項「區分所有權之繼受人，應
    於繼受後遵守原區分所有權人依本條例或規約所定之一切權
    利義務事項」之規定相仿；而公寓大廈管理條例第24條第1
    項係指規約對於繼受人發生拘束力，至於已具體發生之管理
    費給付義務則不在此限（臺灣高等法院暨所屬法院89年法律
    座談會彙編，頁105-107、93年法律座談會民事類提案第13
    號、司法院司法業務研究會第49期研究專輯第30則）。再者
    ，區分所有人積欠之管理費並無公示之方法，若將此義務強
    加於後手區分所有權人，會讓一般交易之第三人遭受不測之
    損害。故縱令規約規定前手積欠之管理費（已發生之債務）
    應由後手繼受，揆之前開說明，後手亦無受規約該項規定之
    義務而繼受前手積欠之管理費。況系爭房屋前手劉書穎因拍
    賣取得系爭房屋之不動產權利移轉證書上並未有劉書穎之前
    手即潘賢龍有積欠管理費之事實，且被告復未舉證，原告與
    訴外人劉書穎之間就系爭管理費債務，有何債務承擔之契約
    ，顯見原告於買受系爭建物時，亦無承擔系爭管理費債務之
    意思表示，自不須就其前手或前前手積欠之管理費，負清償
    責任。
　⒊至訴外人潘賢龍所積欠之系爭管理費，乃已具體發生之私人
    間債權債務關係，依前揭說明，故仍應由訴外人潘賢龍對被
    告管委會負繳納之責任。
　⒋準此，原告就系爭管理費依法並不負有繳納的義務，被告管
    委會向原告主張系爭管理費債權，顯屬無據，原告依法請求
    確認被告管委會對原告系爭管理費之債權不存在，為有理由
    ，應予准許。
　㈡原告請求被告賠償30萬元慰撫金，有無理由？
　⒈按因故意或過失，不法侵害他人之權利者，負損害賠償責任
    ；不法侵害他人之身體、健康、名譽、自由、信用、隱私、
    貞操，或不法侵害其他人格法益而情節重大者，被害人雖非
    財產上之損害，亦得請求賠償相當之金額。其名譽被侵害者
    ，並得請求回復名譽之適當處分。民法第184條第1項前段、
    第195條第1項定有明文。又此侵權行為之成立，須行為人因
    故意過失不法侵害他人權利，亦即行為人須具備歸責性、違
    法性，並不法行為與損害間有因果關係，始能成立，且主張
    侵權行為損害賠償請求權之人，對於侵權行為之成立要件應
    負舉證責任（最高法院100年度台上字第328號判決要旨參照
    ）。再按當事人主張有利於己之事實者，就其事實有舉證之
    責任，民事訴訟法第277條亦有規定。又民事訴訟如係由原
    告主張權利者，應先由原告負舉證之責，若原告先不能舉證
    ，以證實自己主張之事實為真實，則被告就其抗辯之事實即
    令不能舉證，或其所舉證據尚有疵累，亦應駁回原告之請求
    （最高法院100年度台上字第415號判決要旨參照）。
　⒉原告就被告管委會侵害其名譽、信用乙節，未提出其他可供
    本院審認之證據，卻僅空言指摘，參諸前開說明，難認原告
    就此已盡舉證之責，本院無從為有利原告之認定，故原告請
    求被告給付30萬元云云，尚乏所據，不應准許。
五、綜上所述，原告依法請求確認被告管委會對原告就系爭管理
    費之債權不存在，為有理由，應予准許；至原告請求被告給
    付30萬元慰撫金，為無理由，應予駁回。
六、本件被告雖陳明如受不利判決，願供擔保請求免為假執行之
    宣告，然本件主文第1項為確認之訴，並無執行力，就原告
    勝訴部分並未宣告假執行，則被告陳明願供擔保免為假執行
    ，即無必要。
七、訴訟費用負擔之依據：民事訴訟法第79條。
中　　華　　民　　國　　111 　年　　4 　　月　　11　　日
                  三重簡易庭  法  官  王凱俐
以上正本係照原本作成。
如不服本判決，應於送達後20日內，向本院提出上訴狀並表明上
訴理由，如於本判決宣示後送達前提起上訴者，應於判決送達後
20日內補提上訴理由書（須附繕本）。
如委任律師提起上訴者，應一併繳納上訴審裁判費。
中　　華　　民　　國　　111 　年　　4 　　月　　11　　日
                              書記官  林穎慧